【裁判字號】    90,上更(一),228
【裁判日期】    900815
【裁判案由】    違反槍砲彈藥刀械管制條例
【裁判全文】
臺灣高等法院臺中分院刑事判決                  九十年度上更(一)字第二二八號
    上  訴  人
    即  被  告  丙○○
右上訴人因違反槍砲彈藥刀械管制條例案件，不服台灣台中地方法院中華民國八十七
年十二月四日第一審判決（民國八十七年度訴字第二三四六號，起訴案號：台灣台中
地方法院檢察署民國八十七年度偵字第一九三六三號），提起上訴，經判決後由最高
法院發回更審，本院判決如左：
      主  文
原判決關於丙○○部分撤銷。
丙○○無罪。
      理  由
一、公訴意旨略以：被告丙○○未經許可而無故持有可發射金屬或子彈之具殺傷力仿
    半自動手槍改造玩具手槍一把（槍枝管制編號：0000000000號）、供
    上揭槍枝使用之子彈四顆。因於民國（下同）八十七年九月六日晚上，在台中市
    ○○○街三二六號Ｋ棟十一樓住處試射一發後，怕遭人報案為警查獲，乃於翌日
    （七日）下午六時許，在上址將上揭改造玩具手槍一枝、及剩餘子彈三顆交付甲
    ○○（因本案經本院前審判處有期徒刑一年二月，併科罰金新台幣十萬元確定）
    ，要甲○○將之藏放在草叢裡。甲○○亦未經許可而無故藏寄上開槍枝及子彈，
    嗣同日（即七日）晚上十時許，帶至台中市虎一巷七弄二十四之一號前時，為
    警查獲，並當場扣得上開改造之玩具手槍一枝、子彈三顆（試射一顆後，剩二顆
    ），而查悉上情。因認被告丙○○查涉有違反槍砲彈藥刀械管制條例第十一條第
    四項、第十二條第四項之持有槍枝、子彈罪嫌。
二、按犯罪事實應依證據認定，無證據不得推定其犯罪事實；又不能證明被告犯罪者
    ，應諭知無罪之判決，刑事訴訟法第一百五十四條、第三百零一條第一項分別定
    有明文。又認定不利於被告之事實，須依積極證據，苟積極證據不足為不利於被
    告事實之認定時，即應為有利於被告之認定，更不必有何有利之證據；共同被告
    不利於己之陳述，固得採為其他共同被告犯罪之證據，惟此項不利之陳述，須無
    瑕疵可指，而就其他方面調查，又與事實相符，始得採為其他共同被告犯罪事實
    之認定，最高法院三十年上字第八一六號、四十六年台上字第四一九號亦分別著
    有判例。
三、公訴人認為被告涉有違反槍砲彈藥刀械管制條例第十一條第四項、第十二條第四
    項之持有槍枝、子彈罪嫌，無非據共同被告甲○○於警訊及偵查之自白，並有上
    揭改造玩具手槍及子彈扣案可憑為其論據。惟被告雖於本次更審時未到庭（被告
    另案被裁定感訓處分，亦未到案執行），但其於警、偵訊、原審及本院前審均堅
    詞否認有持有上開改造玩具手槍及子彈之犯行，辯稱：上開改造玩具手槍及子彈
    係甲○○所買的，甲○○因於警訊時遭警刑求，須交代出一個人出來頂罪始誣稱
    係渠的，事實上伊並未碰過該槍彈等語。經查：(一)、扣案之上開改造玩具手槍實
    係仿WALTHE R廠半自動手槍製造之玩具手槍換裝已貫通之土造金屬槍管改造而成
    ，機械性能良好，認具殺傷力，改造子彈認均係玩具槍子彈加裝直徑約七‧三Ｍ
    Ｍ之金屬彈頭改造而成，採樣一顆試射可擊發，認具殺傷力，固有內政部警政署
    刑事警察局鑑驗通知書一份在卷可稽（見偵查卷第三十頁）。又共同被告甲○○
    固於警訊及偵查中亦曾供稱：「丙○○於八十七年九月七日十八時許，在台中市
    ○○○街三二六號（住處）Ｋ棟十一Ｆ客廳，將該手槍、彈夾、子彈交給我。因
    甲○○稱其於八十七年九月六日晚上，在其住處有開槍試射一發，怕有人會報案
    ，所以叫我將該把手槍等拿去草叢中（不特定）藏好，其並告訴該手槍均是假的
    ，叫我放心幫他拿走。」、「（被警查扣之手槍及子彈三顆何人交予你？）丙○
    ○。（他於何時何地交予你？）在八十七年九月六日晚上約十時左右，他在他中
    市○○○街三二六號租處交予我的。（他拿槍予你何用？）他叫我將上開槍枝拿
    去藏好，他說那是假的，沒有關係。」等語（見偵查卷第十二頁、第二十二頁反
    面、第二十三頁）。然而甲○○於原審改口供稱：「我被刑求，本件與丙○○完
    全無關。（如何被刑求？）警察拖我到警局後面，打我肚子，用拳頭打胸部三下
    ，當天被捉到晚上十點三十分左右被打，警察叫我在筆錄上簽名．．．（槍來源
    ？）槍是我去玩具模型店買的。（何時何地買槍？）八十六年二月月份我去台中
    市○○路『奇麗玩具模型店』以六千七百元（新台幣）購買的，子彈是係朋友綽
    號『小陳』給我的，『小陳』叫『陳際城』，八十六年二月份給我的，槍也是『
    小陳』帶我去買的」等語（見原審卷第十二頁反面－十三頁），其於本院本審復
    供稱：「（為何於原審又證述與被告無關係，是警員拉你到後面，槍是你去買的
    ？）是。後面所述才實在，槍是我去買的。」等語（見本院本審卷第二十八頁）
  。雖共同被告甲○○所陳於警局遭受刑求乙節，已據承辦警員蔡文龍於本院前審
    並非屬實在卷（見本院前審卷第三十二頁反面），且甲○○於本院前審亦供稱：
    「我在警訊時並未遭受刑求，因丙○○威脅我，故我在第一審（即原審）才會那
    樣講，事實上那些槍彈確係丙○○交給我要我去藏放的」等語（見本院前審卷第
    四十二頁），非可認為實在，惟共同被告甲○○就有無為被告寄藏改造手槍及子
    彈一節，前後供述已不一致，非可據其供詞為認定被告不利之唯一證據。(二)、證
    人即承辦警員楊年豐於原審證稱：「八十七年九月七日晚上因我們得到線索，得
    知甲○○手上有一把手槍，我們先去他家埋伏，直到他開車回來，大約我們從下
    午五點多開始埋伏」等語（見原審卷第五十頁），又於本院本審證稱：「（為何
    知道證人甲○○有手槍之線報？）證人甲○○曾經在漢口路與永興街一家修配廠
    ，亮過二次槍，有線民報告才知道有此事。」等語（見本院本審卷第二十九頁）
    ，可見承辦員警於八十七年九月七日下午五時之前即接獲線報得知甲○○無故持
    有手槍，因此甲○○於警訊及偵查中所供：扣案手槍及子彈係被告於八十七年九
    月七日十八時許所交付云云即與實情不符，其上開對被告不利之供詞非可採信。
    又被告於警訊時辯稱：「我昨日（指八十七年九月六日）十八時許打呼叫器給他
    （指甲○○），要向他借二萬八千元，並隨後至他家聊天，於今（七）日十八時
    我再call他，詢問是否願意借我，他回電說有錢，可以借給我，後來在二十一時
    五十分他打電話給我時，才相約在河南路二段二０三之一號前見面，至二十二時
    許與警方同至該地帶我回所偵訊」等語（見偵查卷第十四頁），核與甲○○於本
    院本審所供稱：「（警員查獲後，有無提供警方到台中市○○路香山茶坊查到被
    告？為何知道被告在該處？）我被查獲前，被告當天晚上有用他的行動電話給我
    的行動電話說他在香山茶坊，警員說我是被告的小弟，問筆錄時，我以為是被告
    舉報我，我當時有吸食安非他命，頭腦不是很清楚。被告當時有向我借錢，他說
    要買車。他原要向他嬸嬸借錢，當天他的嬸嬸向他催討，才向我借錢。」等情（
    見本院本審卷第二十八頁）相符合，是被告於警訊中所辯解亦堪採信。(三)、綜上
    所述，於積極證據不足為不利於被告事實之認定時，依前揭法律規定及判例意旨
    ，自應為有利於被告事實之認定。此外，本院復查無其他確切之事證，足認被告
    確有公訴人所指持有改造玩具手槍及子彈犯行，被告被訴違反槍砲彈藥刀械管制
    條例犯行尚屬不能證明，原審疏未詳查遽予論罪科刑，容有未洽，被告上訴意旨
    據此指摘原判決不當，為有理由，應由本院將原判決關於被告部分撤銷，並另為
    無罪之諭知。
四、被告經合法傳喚，無正當理由不到庭，爰不待其陳述逕行判決。
據上論斷，應依刑事訴訟法第三百七十一條、第三百六十九條第一項前段、第三百六
十四條、第三百零一條第一項，判決如主文。
本案經檢察官乙○○到庭執行職務。
中      華      民      國      九十       年     八      月    十五    日
                                臺灣高等法院臺中分院刑事第七庭
                                      審判長法  官  林  榮  龍
                                            法  官  黃  日  隆
                                            法  官  江  錫  麟
右正本證明與原本無異。
檢察官得上訴。
如不服本判決應於收受送達後十日內向本院提出上訴書狀，其未敘述上訴之理由者並
得於提起上訴後十日內向本院補提理由書（均須按他造當事人之人數附繕本）。
    書記官  謝  雅  惠
中      華      民      國      九十       年     八      月    十六    日
                                                                        Ｒ


司法院資訊處製作；財團法人民間司法改革基金會備份。
